臺灣彰化地方法院民事裁定　95年度家抗字第20號
抗　告　人　乙○○
代　理　人　趙惠如律師
關　係　人　財政部國有財產局台灣中區辦事處彰化分處
代　表　人　曾平輝
上列當事人間聲請選任丙○遺產管理人事件，抗告人不服第一審
裁定（95年度財管字第33號），提出抗告，本院裁定如下：
    主    文
抗告駁回。
抗告程序費用新台幣壹仟元由抗告人負擔。
　　理    由
一、本件抗告意旨以：本件被繼承人丙○（無結婚及無子嗣）於
    民國四十五年八月十三日死亡，按台灣習慣，若被繼承人無
    子嗣，逝世後由同宗子孫祭祀，本件丙○死後，由抗告人於
    系爭坐落彰化市○○段661地號土地（面積838平方公尺）興
    建祠堂，祭祀丙○，並將耕作所得支付系爭土地之地價稅、
    整修祀堂及購置祭祀用品，且張文銘為次侄曾孫輩（即抗告
    人次子、長曾孫甲○○，要祭祀直系先祖），由他祭祀伯祖
    公丙○較為妥適，其餘宗親，均同意由張文銘擔任丙○之遺
    產管理人，用維倫常，以免日後丙○無人祭祀；本件若由國
    有財產局擔任遺產管理人，丙○將無人祭祀；又系爭土地歷
    年來均由乙○○繳納地價稅，該土地屬山坡地保育區，僅能
    栽種如地瓜等農作物，農產物除由抗告人自行食用外，於傳
    統市場販售，所得無多，故無單據或憑證；再者，堡翔工程
    有限公司修繕單所載之工程地點－彰化市○○路○段四六二
    號（整編前為彰化市石牌里石牌莊一號），即指祠堂，工程
    名稱「張文銘住宅」，因係修繕費用係由張文銘支付，該工
    程公司才便宜記載。請求廢棄原裁定，改由張文銘為被繼承
    人丙○之遺產管理人等語，並提出公廳及祖先牌位照片、土
    地現場照片、宗親同意書、地價稅繳書影本、戶籍謄本、土
    地登記簿謄本、地價稅明細表、堡翔工程有限公司報價單等
    為證。
二、惟查，本件被繼承人丙○所遺之坐落彰化市○○段661地號
    土地，依土地登記簿謄本所載，其面積僅838平方公尺，丙
    ○權利範圍為55/360，換算實際面積約128平方公尺，該土
    地占有權利範圍最大者為乙○○（抗告人），而張文銘並無
    任何權利。再者，據抗告人提出之堡翔工程有限公司修繕單
    所載之工程地點－彰化市○○路○段四六二號（亦與抗告人
    住址相同），工程名稱「張文銘住宅修繕」，然張文銘戶籍
    地址為彰化市○○路○段六號，有戶籍謄本可稽，且如抗告
    人所稱修繕費用由張文銘支付，實際上應係修繕抗告人之住
    宅。另據抗告人提出之所謂「祠堂」照片，實際上應係一處
    平房住宅內之公廳及張姓祖先牌位，應非一單獨僅祭祀丙○
    之祀堂。則抗告人稱若張文銘未擔任丙○遺產管理人，則無
    人祭祀，顯係把祭祀列祖列宗之民間習俗與遺財管理，二者
    混為一談（祭祀祖先，係緬懷先祖恩澤，與祖先有無遺留財
    產，並無關係），抗告人（或張文銘）豈有為了上述不算很
    有價值之土地（如抗告人所稱，系爭土地是山坡地保育區，
    僅栽植地瓜等簡易農作物），而不去祭祀其伯公（伯祖公）
    丙○之理？況此與道德、風俗有違背。又據彰化縣政府函稱
    ，該土地屬丙○部分，尚未列冊管理；再據本件利害關係人
    財政部國有財產局台灣中區辦事處彰化分處來狀稱：依民法
    第1185條規定，第1178條所定期限屆滿，無繼承人承認繼承
    時，其遺產於清償債權，並交付遺贈物後，如有賸餘，歸屬
    國庫，則遺產管理人應依上述規定將系爭土地歸國庫，即會
    同本處辦理收歸國有登記等語。本件被繼承人丙○既無法定
    繼承人，則系爭土地終將收歸國有。況財政部國有財產局台
    灣中區辦事處彰化分處並不排斥擔任本件遺產管理人。按財
    政部設置國有財產局，依國有財產法規定，負有國有財產之
    管理權利義務，本件為避免將來收歸國有程序，再徒增紛擾
    ，選任財政部國有財產局台灣中區辦事處彰化分處為被繼承
    人丙○之遺產管理人，於法並無不妥。原審裁定，並無不當
    ，抗告意旨指摘原裁定，為無理由，應予駁回。
三、依非訟事件法第46條、第21條第2項、民事訴訟法第495條之
    1第1項、第449條第1項、第95條、第78條裁定如主文。
中　　華　　民　　國　　96　　年　　4　　 月　　30　　日
                  家事法庭    審判長法　官  洪志賢
                                    法  官  邱月嬌
                                    法  官  王鏡明
以上正本係照原本作成。
如提起再抗告者，應於裁定送達後10日內依非訟事件法第45條第
3項「僅得以適用法規顯有錯誤為理由，並經原法院許可者為限
」之規定，向本院提出再抗告狀（須按他造人數附具繕本），且
須敘明理由，並繳納再抗告費用新台幣1千元。
中　　華　　民　　國　　96　　年　　5　　 月　　2   　日
                                書記官　楊美芳
